【裁判字號】    92,上易,825
【裁判日期】    920902
【裁判案由】    業務侵占
【裁判全文】
臺灣高等法院臺中分院刑事判決                    九十二年度上易字第八二五號
    上  訴  人
    即  被  告  乙○○
    選任辯護人  蕭慶賢
    自  訴  人  元扶企業股份有限公司
    代  表  人  甲○○
右上訴人因業務侵占案件，不服臺灣臺中地方法院九十一年度自緝字第九三號中華民
國九十二年三月七日第一審判決，提起上訴，本院判決如左：
    主      文
上訴駁回。
乙○○緩刑參年。
    事      實
一、乙○○曾於民國七十一年間，因違反票據法案件，經臺灣臺北地方法院判處罰金
    二萬二千元在案（不構成累犯），於八十七年一月五日起受僱於元扶企業股份有
    限公司（以下簡稱元扶公司）擔任該公司所營霧峰高爾夫球場餐飲部主任，負責
    球場內餐廳、咖啡廳之經營，應於每日營業結束後，將服務生向顧客收取之現金
    結算清點，連同顧客點餐之二聯單存根，於次日早上一併送交元扶公司之出納，
    以憑報帳，為從事業務之人。該公司因對於收入款項與統一發票開立之總數是否
    相符、二聯單存根有無短少等情未指派專人核對，乙○○認有機可乘，竟基於意
    圖為自己不法所有之概括犯意，自八十九年九月一日起，至九十年五月八日止，
    連續多次，在臺中縣霧峰鄉○○路六六八號霧峰高爾夫球場餐飲部內，以抽取聯
    單短報所收現金之方式，將其業務上持有之現金侵占入己，金額共約新臺幣（下
    同）十七萬三千二百零一元。嗣元扶公司因查帳而於九十年五月十六日發現上述
    所收款項較開出之發票金額短少以及發現多張聯單不知去向情形，要求乙○○說
    明，乙○○即避不見面，元扶公司方查知上情。
二、案經元扶公司向臺灣臺中地方法院提起自訴。
    理      由
一、訊據上訴人即被告乙○○，對於在元扶公司擔任餐飲部主任，負責每日交帳之事
    實固坦承不諱，惟矢口否認有何侵占犯行，辯稱：餐廳的收銀機，公司並無派會
    計在那裡，所以餐廳的收銀機櫃檯任何人都可以接觸到收銀機及現金，伊都是隔
    天將錢及聯單交給公司會計點收無誤，對於聯單短少之事，確實有短少，至於何
    原因伊不清楚，伊沒有核對發票及聯單，金額為何會不符，伊不清楚原因，短少
    金額確實是十七萬餘元，但短少原因為何伊實在不清楚，之前伊也不知道帳目有
    短少的情形，伊沒有注意到有可疑員工云云。惟查：
    (一)自訴人餐飲部點餐流程，係服務生依照顧客指示之菜色，記載於二聯單，一聯
      送廚房，一聯櫃檯留存，顧客買單時向其收取現金或信用卡，再開立發票，若
      聯單寫錯作廢要繳回予主任（即被告）等情，業據證人即案發時間任職自訴人
      公司之服務生張麗敏、鄭妙雪、林秀萍於原審審理時證述甚詳（參見原審卷九
      十二年一月十日審判筆錄），此情亦為被告所不否認。依上開運作情形，每筆
      消費之「聯單金額」與「發票金額」應屬一致，僅有可能顧客付出現金後未索
      取發票（此時將只有聯單而無發票），不可能開立發票而無聯單，蓋顧客必然
      有消費，櫃檯始會開立發票交付顧客，而對應於該張發票之聯單若僅係不慎遺
      失，現金或信用卡簽帳單仍會留存在櫃檯處，負責交帳之人仍應一併交出，則
      該日交帳之金額將比各紙聯單之總額為多，但仍與發票金額一致。若聯單僅為
      單純寫錯復未依規定繳回，則雖然聯單將有跳號情形，但不致多出額外發票，
      故「已開發票而缺聯單」之情形，表示顧客給付之該筆款項必然遭人侵占無誤
      。
    (二)自訴人所述上情，業據自訴人提出被告親筆書寫之交帳單影本一冊（外放證物
      袋內附件四）、三聯單存根聯及統一發票存根聯一冊（藍色封面外放）、帳款
      疑義明細表一件（外放證物袋內附件一）等為證，其中之交帳單被告亦坦承為
      其筆跡（若有被告休假而非被告交帳者，自訴人業已剔除），對照被告交出之
      聯單存根聯（粉紅色）加總之金額均屬無誤，然而聯單存根聯均有跳號之情形
      ，且係「已開發票而缺聯單」之情形，表示該等款項確實遭人以抽出聯單及現
      金之方式侵占入己，而並非單純之遺失聯單至明。
    (三)被告雖辯稱餐廳的收銀機，公司並無派會計在那裡，所以餐廳的收銀機櫃檯任
      何人都可以接觸到收銀機及現金，而意指可能由其他接觸該收銀機及現金之人
      所侵占云云，而據證人丁○○即任職自訴人公司之大廚於本院訊問時亦證述：
      自訴人餐廳沒有指派專人負責櫃檯工作，餐廳點餐的小姐，都可以負責收錢到
      櫃檯等語，然依自訴人提出之出勤表影本對照觀之，餐廳出現現金短少問題之
      日期各服務生均有之，並無特定為某服務生出勤時始發生之情形，再查被告身
      為服務生之主管，並負責每日點收現金、聯單後交帳之業務，苟係某服務生以
      抽取聯單短報所收現金之方式侵占款項，該侵占時間長達九個月之久，且九個
      月侵占之金額高達十七萬三千二百零一元，平均每個月侵占金額多達將近二萬
      元，金額可謂不少，被告身為主管該業務之人，焉有可能對於聯單無故失蹤之
      情形毫未察覺？且被告每日點收現金、聯單，對於聯單是否有跳號之情形應屬
      甚易察覺，被告竟稱其沒有發現有跳號之情，且沒有發現有可疑之人云云，顯
      與一般常理不符。因之，本件侵占款項犯行，除被告以外，應無可能由他人所
      為，從而，證人丁○○之證言，尚無從為被告有利之認定。核被告所辯顯係卸
      責之詞，不足採信，本件事證明確，被告犯行洵堪認定，應予依法論科。
二、核被告乙○○所為，係犯刑法第三百三十六條第二項之業務上侵占罪。其多次侵
    占犯行，時間緊接，方法相同，觸犯構成要件相同之罪名，顯係基於概括犯意為
    之，為連續犯，應依刑法第五十六條之規定以一罪論，並加重其刑。原審判決適
    用刑法第五十六條、第三百三十六條第二項、罰金罰鍰提高標準條例第一條前段
    之規定，並審酌被告除違反票據法外，無其餘犯罪前科，品行尚可，侵占之款項
    總額尚非甚大，手段平和，暨其犯罪之動機係貪圖公司財物等一切情狀，量處有
    期徒刑一年二月，核其認事用法並無何違誤之處，量刑亦稱妥適，應予維持。被
    告上訴否認業務侵占犯行，指摘原審判決不當，為無理由，應予駁回。末查被告
    前未曾受有期徒刑以上刑之宣告，有臺灣高等法院被告全國前案紀錄表一紙在卷
    可考，其因一時失慮，貪圖私慾而偶罹刑典，事後已與自訴人達成民事上和解，
    賠償自訴人十萬元，有和解書一份附卷可按，顯然被告於本件犯案後已有悔改之
    意，其經此刑之宣告，應知警惕而無再犯之虞，本院因認對其所宣告之刑，以暫
    不執行其刑為適當，爰併予宣告緩刑三年，用啟自新。
據上論斷，應依刑事訴訟法第三百六十八條，刑法第七十四條第一款，判決如主文。
本案經檢察官丙○○到庭執行職務。
中      華      民      國      九十二     年     九      月     二     日
                                臺灣高等法院臺中分院刑事第六庭
                      審判長法  官  李  文  雄
                                            法  官  邱  顯  祥
                                            法  官  陳  秀  
右正本證明與原本無異。
不得上訴。
                                            書記官  黃  禎  祥
中      華      民      國      九十二     年     九      月     三     日
附錄本案論罪科刑法條全文：
中華民國刑法第三百三十六條第二項（業務侵占罪）
對於業務上所持有之物，犯前條第一項之罪者，處六月以上五年以下有期徒刑，得併
科三千元以下罰金。
                                                                        Ｒ


司法院資訊處製作；財團法人民間司法改革基金會備份。
